【裁判字號】    96,交易,546
【裁判日期】    970619
【裁判案由】    過失傷害
【裁判全文】
臺灣高雄地方法院刑事判決             96年度交易字第546號
公  訴  人  臺灣高雄地方法院檢察署檢察官
被      告  甲○○
上列被告因過失傷害案件，經檢察官提起公訴（96年度偵字第
16993 號），本院判決如下：
    主  文
甲○○因過失傷害人，處有期徒刑參月，減為有期徒刑壹月又拾
伍日，如易科罰金，以新臺幣壹仟元折算壹日。
    事  實
一、甲○○於民國95年11月20日19時50分許，騎乘車牌號碼KC5-
    456 號重型機車，沿高雄縣路竹鄉○○村○○路由東往西方
    向行駛，行經中正路215 巷66號前，本應注意車前狀況，並
    隨時採取必要之安全措施，且依當時情形，並無不能注意之
    情事，詎甲○○竟疏未注意及此，適有乙○○亦違規步行橫
    越中正路，甲○○見狀閃避不及，直接撞擊乙○○，致乙○
    ○受有頭部外傷併腦部出血之傷害。
二、案經乙○○訴請臺灣高雄地方法院檢察署檢察官偵查起訴。
    理  由
一、證據能力之審酌：
(一)按「被告以外之人於審判外之言詞或書面陳述，除法律有規
    定者外，不得作為證據。」刑事訴訟法第159 條第1 項固定
    有明文。惟按「被告以外之人於審判外之陳述，雖不符前4
    條之規定，而經當事人於審判程序同意作為證據，法院審酌
    該言詞陳述或書面陳述作成時之情況，認為適當者，亦得為
    證據。當事人、代理人或辯護人於法院調查證據時，知有第
    159 條第1 項不得為證據之情形，而未於言詞辯論終結前聲
    明異議者，視為有前項之同意。」刑事訴訟法第159 條之5
    亦規定甚明。本件證據中道路交通事故現場圖、道路交通事
    故調查報告表（一）（二）、交通事故談話紀錄表、本院辦
    理刑事案件電話紀錄查詢表及高雄榮民總醫院診斷證明書、
    高雄榮民總醫院97年2 月20日高總管字第0970001330號函、
    溫有諒醫院回函等，雖均屬被告以外之人於審判外之書面陳
    述，惟被告於本院調查證據時，知有上情而未於言詞辯論終
    結前聲明異議，本院審酌該等陳述或係本院書記官向承辦員
    警之電話查詢，或係警察機關依現場狀況而做成，或係專業
    之醫療人員依診斷結果所為之陳述，均無何違法不當之處，
    亦無證據證明有不足採信之情況，本院認以之做為證據，應
    屬適當，該等陳述應有證據能力。
(二)卷附現場照片乃是以機械方式攝取現場情況而成，並非供述
    證據，並無傳聞法則之適用，且亦查無其他不得做為證據之
    事由，應有證據能力。
二、訊據被告甲○○對前開犯行均坦承不諱，惟辯稱：當時告訴
    人係違規橫越馬路，亦有過失，不能全部歸責於被告等語。
    經查：
(一)被告於95年11月20日19時50分許，騎乘車牌號碼KC5- 456號
    重型機車，沿高雄縣路竹鄉○○村○○路由東往西方向行駛
    ，行經中正路215 巷66號前，撞擊告訴人乙○○，致告訴人
    受有頭部外傷併腦部出血等傷害乙節，為被告所是認，並有
    高雄榮民總醫院診斷證明書在卷可稽，應堪認定。按汽車行
    駛時，駕駛人應注意車前狀況，並隨時採取必要之安全措施
    ，道路交通安全規則第94條第3 項訂有明文，被告未注意車
    前狀況並隨時採取必要之安全措施，致與告訴人發生車禍，
    且依當時情形，並無不能注意之情事，被告所為自有過失，
    且此過失與告訴人所受傷害有相當因果關係，被告犯行已堪
    認定。
(二)被告辯稱告訴人橫越馬路，對本件車禍發生亦有過失等語，
    查本件撞擊點應係在道路中央，觀諸道路交通事故現場圖中
    血跡所在位置及刮地痕之起點均接近道路中央即明，且該處
    並非行人得以通行之斑馬線，亦有現場照片在卷可稽，被告
    所辯尚非無據。惟告訴人之違規固同屬本件事故發生之原因
    ，然被告自身既有過失，則刑事責任即已成立，他人是否亦
    有過失而應對此結果負責，僅係量刑之問題，縱令他人之過
    失亦為本件傷害發生之原因，仍無解於被告過失傷害之罪責
    。
(三)綜上所述，本件事證明確，被告之辯解均不足使本院形成被
    告無罪之合理懷疑，其犯行堪以認定。
三、核被告所為，係犯刑法第284 條第1 項之過失傷害罪。爰審
    酌被告因過失傷害他人，造成他人身心痛苦，告訴人所受之
    傷勢非輕，然犯後坦承犯行，態度良好，且當時已為夜間，
    案發地無照明，有道路交通事故調查報告表（二）在卷可稽
    ，告訴人竟違規橫越馬路，其過失程度亦甚高，不能將本件
    責任均歸諸被告，及被告犯罪之情狀等，量處如主文所示之
    刑。並審酌被告犯罪之情狀等，認其易科罰金之折算標準，
    以新臺幣1000元折算1 日為適當。被告犯罪時間在96年4 月
    24日前，亦無中華民96年罪犯減刑條例第3 條、第5 條所定
    不得減刑之情形，應依該條例第2 條第1 項之規定予以減刑
    。
四、告訴人雖具狀陳稱其因本件車禍罹患帕金孫氏症，而成為重
    度肢障，被告所為已涉犯過失致重傷罪嫌。惟按犯罪事實應
    依證據認定之，無證據不得認定其犯罪事實，刑事訴訟法第
    154 條第2 項定有明文。再按認定犯罪事實所憑之證據，雖
    不以直接證據為限，間接證據亦包括在內，然無論直接證據
    或間接證據，其為訴訟上之證明，須於通常一般之人均不致
    有所懷疑，而得確信其為真實之程度者，始得據為有罪之認
    定，倘其證明尚未達此一程度，而有合理之懷疑存在而無從
    使事實審法院得有罪之確信時，即應由法院為諭知被告無罪
    之判決，此觀最高法院76年台上字第4986號判例自明。查告
    訴人行動不便，以達重度肢障程度，固有身心障礙手冊在卷
    可稽，然據為告訴人進行殘障程度鑑定之高雄榮民總醫院於
    97年2 月20日以高總管字第0970001330號函覆本院稱：告訴
    人於本件事故發生前已有帕金孫氏症之臨床反應，但先前嚴
    重程度不詳，故無法評估本件車禍對告訴人病情之影響等語
    明確。經本院函請告訴人提供先前就醫之醫院，告訴人覆稱
    係溫有諒醫院。經本院再向溫有諒醫院函詢，該院卻稱告訴
    人從未在該院治療帕金孫氏症。故本件既無從查知告訴人原
    本之病情，即無從評估最後之重度肢障結果與本件車禍間是
    否有因果關係，尚無從使本院形成被告之行為已致告訴人受
    重傷之確信，揆諸前開法條及判例意旨，自不能遽以過失致
    重傷罪相繩，附此敘明。
據上論斷，應依刑事訴訟法第299 條第1 項前段，刑法第284 條
第1 項、第41條第1 項前段，刑法施行法第1 條之1 ，中華民國
96 年 罪犯減刑條例第2 條第1 項第3 款、第7 條，判決如主文
。
本案經檢察官丙○○到庭執行職務。
中    華    民    國    97    年    6     月    19    日
                  刑事第九庭  審判長法  官    張世賢
                                    法  官    陳建和
                                    法  官    王奕勛
以上正本證明與原本無異。
如不服本判決應於收受本判決後10日內向本院提出上訴書狀，並
應敘述具體理由，如未敘述上訴理由者，應於上訴期間屆滿後20
日內補提理由書狀於本院（均須按他造當事人之人數附繕本）「
切勿逕送上級法院」。
中    華    民    國    97    年    6     月    23    日
                                    書記官    林晏光
附錄本案論罪科刑法條：
刑法第284 條第1 項


司法院資訊處製作；財團法人民間司法改革基金會備份。
